---
title: "Poročilo pri predmetu Analiza podatkov s programom R"
author: "Marvin Herzog"
output:
  html_document: default
  pdf_document:
    includes:
      in_header: lib/styles.sty
    latex_engine: xelatex
---

```{r setup, echo=FALSE, results='hide', message=FALSE,warning=FALSE}
# Če želimo nastaviti pisave v PDF-ju, odkomentiramo
# in sledimo navodilom v programu.
#source("fontconfig.r", encoding = "UTF-8")

# Uvoz vseh potrebnih knjižnic
source("lib/libraries.r", encoding = "UTF-8")
```

# Analiza svetovnih vojaških izdatkov

V tem projektu sem analiziral ter vizualiziral naslednje reči:

* delež vojaških izdatkov v BDP po državah skozi čas,
* višino izdatkov na prebivalca
* vojaški izdatki v NATU
* ...

Poročilo v Rmd je zgolj provizorično. Glavni razvoj projekta poteka preko ogrodja Shiny.


***

# Obdelava, uvoz, čiščenje in vizualizacija podatkov

```{r uvoz, echo=FALSE,results='hide',message=FALSE,warning=FALSE}
#source("obdelava.R", encoding = "UTF-8")
#print(zem)
```

Večina virov je bila v neurejenih CSV formatih, podatki o NATU so iz tabele na Wikipediji. Te sem uredil in jih vizualiziral

Tu je primer zemljevida za Azijo:

```{r echo=FALSE}
zem


```

***

prav tako imam nekaj grafov:

```{r echo=FALSE}
plNAT
plGDP


```

***
