---
title: "Poročilo pri predmetu Analiza podatkov s programom R"
author: "Marvin Herzog"
<!--runtime: shiny-->
output:
  html_document: default
  pdf_document:
    includes:
      in_header: lib/styles.sty
    latex_engine: xelatex
runtime: shiny
---

```{r setup, echo=FALSE, results='hide', message=FALSE,warning=FALSE}
# Če želimo nastaviti pisave v PDF-ju, odkomentiramo
# in sledimo navodilom v programu.
#source("fontconfig.r", encoding = "UTF-8")

# Uvoz vseh potrebnih knjižnic
source("lib/libraries.r", encoding = "UTF-8")
```

# Analiza svetovnih vojaških izdatkov

V tem projektu sem analiziral ter vizualiziral naslednje reči:

* delež vojaških izdatkov v BDP po državah skozi čas,
* višino izdatkov na prebivalca
* vojaški izdatki v NATU
* ...


TODO:
grupiranje držav po izdatki/GDP, GDP, ... 

***

# Uvoz in čiščenje podatkov

```{r uvoz, echo=FALSE,results='hide',message=FALSE,warning=FALSE}
#source("obdelava.R", encoding = "UTF-8")
#print(zem)
```

Večina virov je bila v neurejenih CSV formatih, podatki o NATU so iz tabele na Wikipediji. Tukaj je nekaj izsekov iz kode za uvoz ter obdelavo:

```{r eval=FALSE}
NATOurl <- "https://en.wikipedia.org/wiki/Member_states_of_NATO"
stran <- html_session(NATOurl) %>% read_html(encoding = "UTF-8")
tabela <- stran %>% html_nodes(xpath ="//table[3]") %>% html_table()
...
names(NATO) <- gsub("(\\.)+"," ", names(NATO)) %>% gsub("\\s$","",.) %>% gsub("Â","%",.)
for(i in 2:7){
  NATO[,i] = gsub(",","",NATO[,i])
  NATO[,i] <- as.numeric(NATO[,i])
  
}
```

```{r eval=FALSE}
GDP = read.csv(file = "podatki/SIPRI Milex data 1988-2014 Nov15 - Share of GDP.csv", sep = ";", dec = ".")
...
filter(GDP,GDP$'1988'!="")->GDP
GDP <- apply(GDP,2,function(x) gsub("xxx",NA,x))
...
GDP <- filter(GDP, !apply(is.na(GDP[,-1]),1,all)) 
write.table(GDP, file = "podatki/GDP-urejeno.csv",row.names=FALSE, na="",col.names=TRUE, sep=",")
```

**Tabelce**:

Obdelane tabele se nato shranijo v nov csv, da se izognem nepotrebnemu ponovnemu urejajanju.
Pri naslednjih treh tabelah je:

* prvi stolpec ('Country') vedno tipa character,
* drugi stolpec 'Year' urejenostna spremenljivka (27 let),
* tretji stolpec (vrednost) pa tipa numeric. 

Držav, za katere imam vsaj kakšne podatke je okoli 163.

## NATO izdatki

```{r echo=FALSE}
kable(head(NATO))
```

V tej tabeli je uporabljen zgolj četrti stolpec za prikaz v Shiny-ju. Vsi razen prvega (character) so tipa numeric.

## Izdatki v milijonih USD

```{r echo=FALSE}
kable(head(CurUSDtidy))
summary(CurUSDtidy[,3])

```

Daleč spredaj po izdatkih je seveda ZDA.

## Izdatki per capita

```{r echo=FALSE}
kable(head(PerCaptidy[order(PerCaptidy$`Expenditures per capita in USD`,decreasing = TRUE),]),row.names = FALSE)
summary(PerCaptidy[,3])

```

Padajoče urejeno.
Z izjemo Kuvajta in zalivske vojne tukaj prednjačijo države na Arabskem polotoku. Takoj za temi sta ZDA in Izrael.



## Delež BDP namenjen za vojaške izdatke

```{r echo=FALSE}
kable(head(GDPtidy[order(GDPtidy$`%GDP`,decreasing = TRUE),]),row.names = FALSE)
summary(GDPtidy[,3])
```

Padajoče urejeno.
Povprečni izdatki so okoli 2.5% BDP. Zanimiva anomalija je maksimum - Kuvajt leta 1991, z 117% BDP namenjenega za vojaške izdatke (posledica zalivske vojne l. 90-91)

```{r echo=FALSE,warning=FALSE,fig.width=15}
GDPscat
```

Zdi se, da zadnjih 30 let svetovno povprečje deleža vojaških izdatkov v BDP vztrajno pada.

Po nekaj različnih kombinacijah podatkov sem naletel na zanimivo grupiranje, ki povezuje izdatke kot delež BDP ter BDP per capita (torej nekako povezuje razvitost države z obsegom vojaških izdatkov). Podatki so normalizirani, uporabljen je k-means. Pri štirih centroidih je slika sledeča:

```{r echo=FALSE,warning=FALSE,fig.width=15,fig.height=6}
grid.arrange(km,zem2,ncol=2)
```

* Prva skupina so revnejše države z visokim deležem vojaških izdatkov.
* Druga so revnejše z nizkim deležem.
* Tretja skupina so bogatejše države (30.000$/pc +), ki so pa precej razpršene. Nekatere imajo zelo nizek delež izdatkov (Luksemburg), spet druge pa relativno visok (ZDA, Arabski Emirati).
* Četrta skupina sta zgolj Oman in Savdska Arabija, ki močno odstopata po višini vojaških izdatkov


<!--ČE NE DELA ODKOMENTIRAJ USTREZEN DEL V obdelava.R



***
Tu je primer zemljevida za Azijo:

```{r echo=FALSE}
zem


```


Prav tako imam nekaj grafov, ti so dinamično animirani v Shiny aplikaciji:

```{r echo=FALSE}
plNAT
plGDP


```

-->

***
***
# **Shiny**
* Animiran prikaz nekaterih podatkov
```{r, echo = FALSE}
shinyAppDir("shinytest",
            options=list(
    width="100%", height=3000
  ))
```
